臺灣士林地方法院刑事判決　　　　　　　 96年度易字第115號
公　訴　人　臺灣士林地方法院檢察署檢察官
被　　　告　戊○○
　　　　　　　　　　（另案在臺灣臺北監獄臺北分監執行中）
上列被告因詐欺案件，經檢察官提起公訴（95年度偵緝字第579
號），本院於訊問被告後，被告為有罪之陳述，經裁定認為宜以
簡式審判程序審理並判決如下：
    主  文
戊○○共同連續意圖為自己不法之所有，以詐術使人將本人之物
交付，處有期徒刑柒月。
扣案之假金項鍊捌條、假金手鍊參條、假金戒指參只均沒收。
    事  實
一戊○○與蔡色祥（蔡色祥另與多人行騙多起案件所涉常業詐欺
  罪部分，業經臺灣高等法院判處有期徒刑4 年確定）、陳志雄
  （所涉共同詐欺及單獨所犯偽造文書犯行，業經本院判處有期
  徒刑1 年確定）、徐明彰、許弘澤（所涉詐欺犯行，均經本院
  分別判處有期徒刑8 月、10月確定）等五人，共同基於意圖為
  自己不法所有之概括犯意聯絡，由蔡色祥於民國88年10月15日
  晚間，在台北市○○○路華大賓館內，將其赴飾品材料行購買
  之銀飾以氰化鉀電鍍成金飾外觀之方式，製造為假金飾，交由
  陳志雄、許弘澤二人，陳志雄再將假金飾交給徐明彰、戊○○
  二人，渠等即自同年月16日起至同年月19日止，連續分別持前
  開假金飾冒充真品方式，至如附表所示之時間、地點，向丁○○、丙○○、乙○○、甲○○等人所經營之銀樓，佯稱彼等持
  以出售或換購之金飾為真品等語，致各該銀樓人員陷於錯誤，
  而交付現金或真品金飾，此詐術致使丙○○等人不察陷於錯誤
  ，而交付真金飾品或現金予陳志雄等人（犯罪時間、犯罪地點
  、被害人姓名、行為人及詐得財物，均詳如表所示），戊○○
  、蔡色祥、許志雄、徐明彰、許弘澤等人詐得財物後則朋分花
  用。嗣於88年10月16日晚間6 時30分許，陳志雄再度持蔡色祥
  所製造之上開假金項鍊2 條、假金手鍊1 條，赴「寶福銀樓」
  內，佯向該店負責人丁○○換購該等假金項鍊之際，遭丁○○
  識破報警當場查獲，並扣得該假金項鍊2 條、假金手鍊1 條；
  旋經警依陳志雄之供述於同日晚間11時許，在台北市○○路、
  漢中街口查獲蔡色祥，並扣得蔡色祥所製造預備供戊○○等人
  持向各該銀樓詐取現金之假金項鍊6 條、假金手鍊2 條、假金
  戒指3 只，再循線赴前開各銀樓查訪，並再扣得戊○○等人持
  以上開銀樓詐取財物所用之假金項鍊18條、假金手鍊6 條、假
  金戒指6 只。
二案經臺灣士林地方法院檢察署檢察官自動檢舉偵查起訴。
    理  由
一按簡式審判程序之證據調查，不受第159 條第1 項之限制，刑
  事訴訟法第273 條之2 定有明文，是依上開規定，於行簡式審
  判程序之案件，被告以外之人於審判外之陳述，除有其他不得
  作為證據之法定事由外，應認具有證據能力。查本案共犯陳志
  雄及附表所示被害人於警詢時所為陳述，雖係被告以外之人於
  審判外之陳述，惟因本案採行簡式審判程序，復無其他不得做
  為證據之法定事由，揆諸首揭說明，應認均具有證據能力，核
  先敘明。
二上開被告戊○○與其他共犯陳志雄、徐明彰、許弘澤等分別持
  假金飾冒充真品持向銀樓詐騙真金飾及現金等情節，業經被害
  人丙○○、乙○○、甲○○、丁○○等指訴甚詳，並經共犯陳
  志雄於警詢中坦稱：戊○○、徐明彰的假金飾由伊提供，若他
  們二人去銀樓行騙得逞後，給伊代價為每兩1,000 元，若沒有
  得逞則物品退還伊等語明確，復有假金飾44件扣案可證，並有
  假金飾照片7 張、贓物認領保管單、金飾來源證明書、王儷銀
  樓保單各1 紙、昇真銀樓保單2 紙、金飾買入登記簿影本1 紙
  、台北市金銀珠寶商業同業公會證明書影本3 紙、台北市金銀
  珠寶商業同業公會88年10月29日（88）北市銀商字第135 號函
  及委託鑑定表各1 份附卷可稽，綜上，堪認被告之自白與事實
  相符，足以採信。本件被告犯行，事證明確，應予依法論科。
三按被告行為後，刑法於94年2 月2 日修正公佈，95年7 月1 日
  施行，其中關於本案之第33條第5 款（罰金刑）、第56條（連
  續犯）、等規定，均有變更，參酌最高法院95年5 月23日第8
  次刑事庭會議決議，新刑法第2 條第1 項之規定，係規範行為
  後法律變更所生新舊法律比較適用之準據法，於新刑法施行後
  ，應適用新刑法第2 條第1 項之規定，為「從舊從輕」之比較
  。另於比較時應就罪刑有關之共犯、未遂犯、想像競合犯、牽
  連犯、連續犯、結合犯，以及累犯加重、自首減輕暨其他法定
  加減原因（如身份加減）與加減比例等一切情形，本於統一性
  及整體性原則，綜其全部罪刑之結果而為比較，經查：
  (一)刑法第339 條第1 項設有罰金刑之規定，就刑法第33條第5
    款有關罰金之最低數額部分，依修正前刑法第33條第5 款規
    定：「罰金：（銀元）1 元以上」，而銀元與新臺幣間之折
    算，依現行法規所定貨幣單位折算新臺幣條例規定，以銀元
    1 元折算新臺幣3 元，即罰金之最低數額為新臺幣3 元；而
    修正後刑法第33條第5 款則規定：「罰金：新臺幣1,000 元
    以上，以百元計算之」；經比較修正前、後之規定，修正後
    刑法第33條第5 款所定罰金之最低數額，較之修正前提高，
    自以修正前刑法第33條第5 款規定有利於被告。
  (二)被告行為後，刑法第56條連續犯之規定，業於94年2 月2 日
    修正公布刪除，並於95年7 月1 日施行，則被告與蔡色祥、
    陳志雄、徐月彰、許弘澤共同連續詐欺取財之犯行，因行為
    後新法業已刪除連續犯之規定，此刪除雖非犯罪構成要件之
    變更，但顯已影響行為人刑罰之法律效果，自屬法律有變更
    ，依新法第2 條第1 項規定，比較新、舊法結果，仍應適用
    較有利於被告2 人行為時法律即舊法論以連續犯（最高法院
    95年第8 次刑事庭會議決議參照）。是以被告與蔡色祥、陳
    志雄、徐月彰、許弘澤多次詐欺取財之犯行，時間緊接，方
    法相同，觸犯構成要件相同之罪名，顯係基於概括犯意而為
    之，應依修正前刑法第56條之規定，以一罪論，並加重其刑
    。
  綜上，本件應整體適用修正前刑法之規定，
四核被告戊○○及其他共犯持假金飾於附表編號1 至4 之所為，
  係犯刑法第339 條第1 項詐欺取財罪，其於附表5 詐騙被害人
  丁○○然未得逞之所為，係犯同法第339 條第3 項、第1 項之
  詐欺取財未遂罪（查新、舊刑法對於未遂犯之處罰均規定，得
  按既遂犯之刑減輕之，僅係由舊法第26項前段，改移至新法第
  25條第2 項，則前開修正，經核僅係條項次加以調整，並不影
  響該條項刑罰之內涵，尚不屬於刑罰法律之變更，自不生刑法
  第2 條第1 項比較適用之問題，而應適用修正後刑法第25條第
  2 項）。次按共同實施犯罪行為之人，在合同意思範圍以內，
  各自分擔犯罪行為之一部，相互利用他人之行為，以達其犯罪
  之目的者，即應對於全部所發生之結果，共同負責。且共同正
  犯之意思聯絡，原不以數人間直接發生者為限，即有間接之聯
  絡者，亦包括在內。如甲分別邀約乙、丙犯罪，雖乙、丙間彼
  此並無直接之聯絡，亦無礙於其為共同正犯之成立。被告用以
  詐欺銀樓之假金飾，係由共犯蔡色祥製造後交由共犯陳志雄和
  許弘澤，陳志雄再分別交付被告和徐明彰，縱使被告和其他共
  犯均不認識，揆諸上揭說明，被告仍與蔡色祥、陳志雄、徐明
  彰、許弘澤為共同正犯（按95年7 月1 日修正施行之刑法第28
  條係法院就共犯審認標準見解之明文化，非屬法律之變更，不
  生新舊法比較適用問題）。被告與共犯先後4 次詐欺既遂及1
  次詐欺未遂犯行，時間緊接、犯罪構成要件相同，顯係基於概
  括犯意反覆為之，應依修正前刑法第56條規定論以較重之連續
  詐欺取財既遂一罪，並加重其刑。爰審酌被告之品行，其正值
  青壯之年，竟為貪圖私利，以假金飾出售或換購真品之方式詐
  取財物，嚴重危害社會交易秩序，及實際行為次數為1 次，又
  犯後坦承犯行，尚有悔意一切情狀，量處如主文所示之刑，以
  示懲儆。
五扣案之共犯陳志雄持赴「寶福銀樓」佯為換購飾品而未遂所持
  之假金項鍊2 條、假金手鍊1 條，係共犯蔡色祥所有供詐欺犯
  罪所用之物，另經警於共犯蔡色祥身上起獲之假金項鍊6 條、
  假金手鍊2 條、假金戒指3 只，係共犯蔡色祥所有預備供犯罪
  所用之物，業據共犯陳志雄、蔡色祥於警訊時供明在卷（見89
  年偵字第1604號卷第30頁背面、第34頁背面），爰依法宣告沒
  收。至警方嗣後至各該銀樓查訪扣得之假金項鍊18條、假金手
  鍊6 條、假金戒指6 只，雖係被告及共犯等持以詐財所用之物
  ，惟均持交各該銀樓，而屬各該銀樓所有，已非被告等所有之
  物，自無從為沒收之諭知，併予敘明。
六本件被告所犯刑法第339 條第1 項詐欺取財罪有罰金刑之規定
  ，且自24年7 月1 日公佈施行後，即未再修正，然按刑法罰金
  刑部分，於被告行為後，刑法施行法增訂第1 條之1 ，於95年
  6 月14日公佈，並於同年7 月1 日施行；該條規定考其立法理
  由，係為因應94年2 月2 日修正公佈、95年7 月1 日施行之刑
  法施行後，依刑法總則第33條第5 款規定，罰金貨幣單位已改
  為新臺幣，是以分則編各罪所定罰金之貨幣單位，自應配合上
  開規定修正，為使罰金數額趨於一致，避免衍生新舊法比較適
  用問題，以緩和實務適用法律之衝擊，於不變動罰金數額之前
  提下，而為制定（前揭條文立法意旨參照），換言之，刑法施
  行法第1 條之1 係在替代罰金罰鍰提高標準條例部分條文，與
  適用罰金罰鍰提高標準條例之結果相同，對於被告而言並不發
  生有利或不利之問題，僅係將貨幣單位由銀元改為新臺幣，並
  非法律變更刑度之條文，當無須就新舊法比較適用（95年12月
  13日臺灣高等法院暨所屬法院95年法律座談會刑事類提案第17
  號法律問題研討結果參照），附此敘明。
據上論斷，應依刑事訴訟法第273 條之1 第2 項、第299 條第1
項前段，刑法第2 條第1 項前段、第28條、第339 條第1 項、
、第38條第1 項第2 款、修正前刑法第56條，刑法施行法第1條
之1 ，判決如主文。
本案經檢察官張世和到庭執行職務。
中　　華　　民　　國　　96　　年　　2 　　月　　15　　日
                  刑事第二庭法  官    許碧惠
以上正本證明與原本無異。
如不服本判決，應於判決送達後10日內，向本院提出上訴狀。
                            書記官    徐仁豐
中　　華　　民　　國　　96　　年　　2 　　月　　15　　日
附錄
刑法第三百三十九條第一項：
意圖為自己或第三人不法之所有，以詐術使人將本人或第三人之
物交付者，處五年以下有期徒刑、拘役或科或併科一千元以下罰
金。
附表
┌─┬─────┬───────────┬───┬───┬──────────┐
│編│時間      │地點                  │被害人│行為人│所得財物            │
│號│          │                      │      │      │                    │
├─┼─────┼───────────┼───┼───┼──────────┤
│一│88.10.17  │臺北市○○○路○段149號│丁○○│許弘澤│27,000元            │
│  │中午12時許│「寶福銀樓」          │      │      │                    │
├─┼─────┼───────────┼───┼───┼──────────┤
│二│88.10.17  │臺北市○○○路○段141號│丙○○│陳志雄│23,762元及真金金鍊  │
│  │下午6時許 │「昇真銀樓」          │      │徐明彰│2條（重約2兩4錢8分  │
│  │          │                      │      │      │9厘，價值36,900元   │
├─┼─────┼───────────┼───┼───┼──────────┤
│三│88.10.17  │臺北市○○○路○段137號│乙○○│戊○○│40,150元            │
│  │下午6時許 │「馨晴銀樓」          │      │      │                    │
├─┼─────┼───────────┼───┼───┼──────────┤
│四│88.10.19  │臺北市○○○路○段97號 │甲○○│陳志雄│3,940元及真金手鍊1  │
│  │下午5時許 │「王儷銀樓」          │      │      │1條（重約1兩5錢1分  │
│  │          │                      │      │      │4厘，價值21,936元   │
├─┼─────┼───────────┼───┼───┼──────────┤
│五│88.10.19  │臺北市○○○路○段149號│丁○○│陳志雄│為丁○○識破當場報警│
│  │晚間6時30 │「寶福銀樓」          │      │      │查獲致未得逞        │
│  │分許      │                      │      │      │                    │
└─┴─────┴───────────┴───┴───┴──────────┘
